【裁判字號】    99,重上更(一),71
【裁判日期】    990622
【裁判案由】    毒品危害防制條例
【裁判全文】
臺灣高等法院臺南分院刑事判決    99年度重上更(一)字第71號
上  訴  人  臺灣雲林地方法院檢察署檢察官
上  訴  人
即  被  告  甲○○
選任辯護人
即扶助律師  陶靜芳律師
上列上訴人因被告毒品危害防制條例案件，不服臺灣雲林地方法
院94年度訴字第884號中華民國96年8月20日第一審判決（起訴案
號：臺灣雲林地方法院檢察署94年度偵字第4471號）及擴張犯罪
事實（95年度蒞字第198號），提起上訴，本院96年度上訴字第1
131號判決後，由最高法院第一次發回更審，茲判決如下：
    主  文
原判決關於甲○○販賣第二級毒品有罪及被訴販賣第一級毒品無
罪部分均撤銷。
甲○○共同連續販賣第一級毒品，處有期徒刑柒年陸月，扣案第
一級毒品海洛因（合計淨重壹點參伍公克）沒收銷燬之；上開外
包裝袋參個（空包裝重零點伍壹公克）沒收；未扣案之販賣第一
級毒品所得共計新臺幣壹萬元與林英松連帶沒收，如全部或一部
不能沒收時，以其財產與林英松之財產連帶抵償之。又連續販賣
第二級毒品，處有期徒刑參年捌月，扣案之第二級毒品甲基安非
他命（淨重玖點伍伍柒柒公克）沒收銷燬之；上開外包裝袋壹個
沒收。應執行有期徒刑捌年捌月，扣案第一級毒品海洛因（合計
淨重壹點參伍公克）及第二級毒品甲基安非他命（淨重玖點伍伍
柒柒公克）均沒收銷燬之；上開海洛因之外包裝袋參個（空包裝
重零點伍壹公克）及甲基安非他命外包裝袋壹個均沒收；未扣案
之販賣第一級毒品所得共計新臺幣壹萬元與林英松連帶沒收，如
全部或一部不能沒收時，以其財產與林英松之財產連帶抵償之。
    事  實
一、甲○○與林英松（同案所涉犯販賣第一、二級毒品罪部分，
    經本院96年度上訴字第1131號判處有期徒刑十五年，最高法
    院於民國99年 2月25日以程序上判決駁回林英松之上訴而告
    確定）係同居男女朋友，並已論及婚嫁。其等二人自民國（
    下同）94年 7月間即同居在雲林縣水林鄉○○村○○○路34
    號住處，明知其同居男友林英松常將於不詳時間、地點，向
    不詳姓名年籍之成年人購得數量不詳之海洛因，以高於販入
    之價格販售予施用毒品者牟利，而甲○○本身亦有施用毒品
    之毒癮惡習，明知海洛因係毒品危害防制條例所列管之第一
    級毒品，不得非法持有及販賣，因賴其同居男友林英松提供
    生活費及施用毒品之花費不貲，竟與林英松意圖營利，共同
    基於販賣第一級毒品海洛因賺取差額營利之概括犯意聯絡，
    在吳明詢於94年初起至同年10月18日止之期間，連續親自至
    雲林縣水林鄉○○村○○○路34號甲○○與林英松同居處，
    向林英松購買海洛因時，其中五次其交易價格各均為新台幣
    （下同） 2,000元，適甲○○在場，甲○○明知吳明詢欲購
    購買海洛因，猶基於與林英松共同販賣海洛因予吳明詢牟利
    之概括犯意聯絡，負責秤量並分裝吳明詢所約定購買之海洛
    因數量後交付予吳明詢，或由林英松交付吳明詢並向其收取
    價金每次各 2,000元，而與林英松共同販賣第一級毒品海洛
    因予吳明詢共5次，因而共同販賣取得不法所得10,000元。
二、甲○○亦明知甲基安非他命係毒品危害防制條例所列管之第
    二級毒品，不得非法持有及販賣，因其本身有施用毒品之毒
    癮惡習，施用毒品之花費不貲，竟意圖營利，基於販賣第二
    級毒品甲基安非他命牟利之概括聯絡，將其同居男友林英松
    所持有販賣之甲基安非他命部分伺機轉售營利，因其同居男
    友林英松之姪乙○○，雖共同居住在雲林縣水林鄉○○村○
    ○○路34號內，惟乙○○為避免林英松及家人發現其有施用
    毒品惡習，乙○○乃以電話撥打門號0000000000號行動電話
    或傳簡訊方式，與甲○○聯絡而向其單獨購買第二級毒品甲
    基安非他命（起訴書誤載為安非他命，應予更正），雙方並
    約定由甲○○將毒品放置在共同居住處所（即雲林縣水林鄉
    灣西村文明西路34號）之公用廁所內，嗣由乙○○再前去拿
    取，以此方式完成下列之販賣行為：
  (一)於94年8月9日晚間某時，甲○○依乙○○之電話聯絡，以上
    開約定方式，將乙○○約定購買之價額為 300元之第二級毒
    品甲基安非他命，放置在雲林縣水林鄉○○村○○○路34號
    廁所內以交付，嗣經乙○○依約取得而完成販賣行為。事後
    乙○○雖將價金 300元放置在雲林縣水林鄉○○村○○○路
    34號廁所內，告以甲○○自行拿取，惟甲○○並未前往拿取
    而未得款。
  (二)於94年 8月10日晚間某時，甲○○又依乙○○之電話聯絡，
    再以同一方式，將乙○○所約定價額為 250元之第二級毒品
    甲基安非他命，放置在雲林縣水林鄉○○村○○○路34號廁
    所內以交付，嗣經乙○○依約取得而完成販賣行為。事後，
    因乙○○未交付價金250元予甲○○而未得款。
三、嗣於94年10月18日晚間 7時30分許，經檢察官指揮雲林縣警
    察局北港分局員警，在雲林縣東勢鄉○○○路廟前拘獲林英
    松、甲○○2人，並在甲○○手提包內起獲手機4支（門號00
    00000000號、0000000000號、0000000000號、0000000000號
    ），且隨即前往雲林縣水林鄉○○村○○○路34號處搜索，
    而於該處扣得甲基安非他命1包（淨重9.6553公克，取樣0.0
    976公克已鑑析用罄，餘9.5577公克）、海洛因3包（原扣得
    2包，但其中1包內有2包分裝毒品，合計淨重 1.35公克、空
    包裝重0.51公克），及監視鏡頭4個、手機4支、注射針筒10
    支、分裝袋5包、安非他命吸食器1個、注射用水2瓶、鏟管1
    支、止血帶1條等物。
四、案經雲林縣警察局北港分局報告臺灣雲林地方法院檢察署檢
    察官偵查起訴及臺中縣警察局刑警隊報告臺灣苗栗地方法院
    檢察署檢察官呈請臺灣高等法院檢察署檢察長令轉臺灣雲林
    地方法院檢察署檢察官移送併辦。
    理  由
壹、關於證據能力方面
一、按被告以外之人於審判外之陳述，雖不符前四條之規定，而
    經當事人同意於審判程序作為證據，法院審酌該言詞陳述或
    書面陳述作成時之情況，認為適當者，亦得為證據，刑事訴
    訟法第159條之5定有明文。
二、查本件被告犯罪事實之證據方法，經本院準備程序提示予檢
    察官、被告及辯護人，均表示對於證據能力無意見，同意列
    為證據（本院卷第89頁）。
三、又查，本件證人林英松、乙○○、黃宣孝、楊玉堂、陳明輝
    、呂阿惠、吳添和、蔡泊峻、郭朝陽等人於警詢之證述，經
    核均係由警方先告知得行使之權利及夜間得拒絕接受訊問等
    情，而經其等同意後始接受訊問，且經警方先訊問相關案情
    ，由其等一一陳述後，始經記載於偵訊筆錄之中，嗣經閱覽
    筆錄無訛，再按捺指印所制作完成，全程並經錄音存證等情
    ，足見警詢筆錄確係本於其等之陳述內容所制作，且符合取
    證之合法程序，是認上開證人於警詢中所為之供述證據，依
    其等作成時之情況，應為適當者，且為證明犯罪事實所必要
    ，自得採為證據。
四、再按被告以外之人於偵查中向檢察官所為之陳述，除顯有不
    可信之情況者外，得為證據，刑事訴訟法第159條之1第 2項
    定有明文。查證人乙○○、黃宣孝、陳明輝、呂阿惠、吳添
    姚宗平、康冠圳、蔡宗穎、林英峻、蔡泊峻、吳明詢等人於
    檢察官偵訊中所為之陳述，係以證人之身分具結作證，而因
    檢察官與法官同為司法官，衡諸實務運作，檢察官實施刑事
    偵查程序，應能恪遵法定程序之要求，未有違法取供之情事
    ，符合取證之合法程序，亦無所謂「顯有不可信」之情形，
    故上開證詞雖於審判外所為，然應為傳聞證據之例外，具有
    證據能力。
五、綜上所述，本院審酌上開證據製作時之情況，並無違法不當
    之情事，其證據之取得過程亦無瑕疵，認為以之作為證據應
    屬適當，與本案待證事實間復具有關連性，並經檢察官、被
    告及辯護人均表示同意列為證據，揆諸前開規定，應認該等
    供述證據符合傳聞證據之例外，自屬具有證據能力。
六、另按通訊監察之錄音、錄影，其所錄取之聲音或畫面，既係
    憑機械力拍錄，未經人為操控，該錄音、錄影經依刑事訴訟
    法第165條之1第 2項規定之調查程序後，固有證據能力。至
    通訊監察之監聽譯文如係被告以外之人之司法警察（官）監
    聽人員，於審判外將監聽所得資料以現譯方式整理後予以記
    錄而得，則本質上屬於被告以外之人於審判外之書面陳述，
    為傳聞證據，依刑事訴訟法第159條第1項規定，除法律有規
    定者外，不得作為證據。本件門號0000000000號、00000000
    00號、0000000000號、0000000000號之通訊監察譯文，係於
    本於臺灣雲林地方法院檢察署檢察官聲請臺灣雲林地方法院
    法官核發之通訊監察書而所為之監聽錄音，有臺灣雲林地方
    法院檢察署94年度雲檢明平監字第759、818、843、844號及
    94年度雲檢明平聲監字第 140號通訊監察書附卷可稽（詳如
    監察所示之通訊監察書），符合取證之合法程序，而上開通
    訊監察譯文（詳如臺灣雲林地方法院檢察署94年度他字第88
    3 號卷），並由警方人員將監聽所得資料以現譯方式整理後
    予以記錄，並經原審法院勘驗乙○○所使用之0000000000號
    行動電話與甲○○使用之0000000000號行動電話通訊監察錄
    音，有勘驗筆錄在卷可稽（原審卷一第183頁至第196頁），
    並為被告所不爭執其內容，足見確係本於其等之電話錄音內
    容所制作，且符合取證之合法程序，是認上開通訊監察譯文
    ，依其作成時之情況，應為適當者，復並經檢察官、被告及
    辯護人同意列為本案證據，自得採為證據，併予敘明。
貳、認定犯罪事實所憑之證據及理由
一、關於犯罪事實一部分（即共同連續販賣第一級毒品海洛因予
    吳明詢五次之犯行）
  (一)訊據上訴人即被告甲○○雖坦白承認：我和林英松同居住在
    雲林縣水林鄉○○村○○○路34號處所，我知道林英松有在
    販賣毒品，因為同居一處，所以就會幫他接電話，有時會幫
    他秤重及分裝毒品，我看過吳明詢來向林英松購買海洛因一
    次，那次我在場幫林英松秤重分裝海洛因等情，惟矢口否認
    有共同販賣海洛因予吳明詢五次之犯行，並辯稱：我雖幫過
    林英松接電話，有時會幫他秤重及分裝毒品，但從未幫他佼
    付毒品予購毒者及收取價金，而且我只看過吳明詢來向林英
    松購買海洛因一次，那次我只幫林英松秤重分裝海洛因，並
    不是我交給吳明詢，我不知道幫忙秤重分裝毒品，就是販賣
    毒品，我沒有販賣之意思云云。被告之辯護人亦辯護以：被
    告並無販賣營利之意思，其幫忙林英松秤重分裝毒品，亦未
    參與構成要件行為，應僅係幫助犯等語。
  (二)雖被告甲○○辯稱：我只看過吳明詢來向林英松購買海洛因
    一次，那次我只幫林英松秤重分裝海洛因云云；同案被告林
    英松亦否認有販賣毒品海洛因予吳明詢，惟查：
  1.證人吳明詢於94年8月29日偵查時亦證述：「被查獲的7月11
    日晚上，在我身上查扣到的1包海洛因是在被查獲前5分鐘左
    右在『英雄』（即林英松）他家的房間內以 2,000元跟他買
    的」、「（跟林英松買毒品）不到20次，約有10來次了」、
    「約每天都有跟他買」、「每次約買2000到3000元」、「（
    購買地點）都是在他家」、「他女朋友，綽號『儷雲』（台
    語）（與他一起賣毒品）」等情（雲林地檢署94偵4471號卷
    第98頁至第99頁）。
  2.又查，證人吳明詢於原審審理中，經以證人身分交互詰問而
    具結證稱：「海洛因是向林英松購買（原審卷三第 4頁背面
    ）、都是直接跟林英松接洽，但也有由甲○○轉交，錢都是
    直接拿給林英松（原審卷三第 5頁）、都是直接去林英松家
    購買，沒有事先聯絡，如果林英松不在的話，就要等（原審
    卷三第5頁背面、第6頁背面）、有時候林英松懶得用，叫甲
    ○○拿給他（原審卷三第 7頁背面）、就是秤毒品重量及分
    裝到袋子都是甲○○處理（原審卷三第 8頁）等語。而關於
    購買的時間及次數，證人吳明詢亦結證稱：購買時間從94年
    初開始（原審卷三第9頁）、94年7月因案被捕，釋放後仍有
    向林英松購買毒品（原審卷三第9頁背面）、次數超過 20次
    （原審卷三第9頁）、一星期有時1次，有時候不一定，差不
    多每星期都會去，最少也有30次（原審卷三第10頁）。甲○
    ○幫忙秤毒品及分裝毒品的次數約5次（原審卷三第 11頁）
    、7 月遭員警查獲之毒品即是向林英松所購得（原審卷三第
    11頁背面、第12頁）。另就購買之價錢部分，證人吳明詢則
    證稱：每次購買價錢不一定，從2,000元到6,000元都有（原
    審卷三第5頁）、大部分買2,000元（原審卷三第10頁）、3,
    000元的約5、6次（原審卷三第10頁背面）、6,000元的約有
    6、7次（原審卷三第11頁）等語明確。
  3.衡諸證人吳明詢於偵訊及原審審理時經以證人身分具結，均
    為相同之指證被告與林英松共同販賣海洛因之情節相符。雖
    證人吳明詢於偵查中就購買毒品之次數、頻率及金額，與原
    審審理中所述略有差異，然證人吳明詢於原審審理中，就關
    於被告二人共同販賣第一級毒品海洛因之證述，詳細而明確
    ，其所述交易之對象、方式、地點、時間，前後所述亦均一
    致，且因證人吳明詢向被告購買毒品之時間距今已有多時，
    且購買次數頻繁，其因記憶有所不及而略有差異，實屬正常
    而無法苛責，況其差異亦在一般常情可接受之範圍內。又按
    諸證人就同一事實之陳述前後有出入乃各人之記憶不清之，
    或細節未交待清楚，或其描述用語不同，省略片段情節，或
    記錄之詳簡，或歷時已久，有日常生活之摻入而有記憶污染
    等情所致，則證人吳明詢既已將有關本案被告與林英松如何
    共同販賣海洛因之犯罪構成要件陳述一致，其指證之可憑性
    尚不因其細稍有紛歧而受影響。再者，證人吳明詢於原審審
    理時，經具結後仍向法官結證稱於偵訊所指認向甲○○及林
    英松共同購買毒品海洛因無訛，足見前開證述向林英松購買
    海洛因，其中有 五次其交易價格均為2,000元者，被告均有
    在場為其秤重分裝海洛因而共同販賣之犯罪情節甚明。
  4.另佐以，證人吳明詢於94年 7月11日、12日，分別經雲林縣
    警察局北港分局及臺灣雲林第二監獄採尿送驗，結果均呈嗎
    啡、甲基安非他命陽性反應，此有雲林縣衛生局煙毒尿液檢
    驗成績書、雲林縣警察局北港分局查獲煙毒嫌犯尿液送驗真
    實姓名對照表、臺灣雲林第二監獄收容人員尿液採集作業確
    認書、同意書、檢體採收紀錄表、詮昕科技股份有限公司濫
    用藥物尿液檢驗報告在卷可稽（原審卷三第78頁至第87頁）
    ，顯見吳明詢確實係施用毒品之人。而其為員警查獲當時，
    所扣得之白粉 1包，經法務部調查局鑑定結果，含第一級毒
    品海洛因成分，淨重0.17公克（空包裝重0.22公克），此亦
    有法務部調查局鑑定通知書附卷可查（原審卷三第81頁），
    核與證人吳明詢所稱： 7月11日晚上查扣到海洛因，是在被
    查獲前5分鐘左右在林英松家的房間內以2,000元跟他買的等
    情相符，益徵證人所指證向甲○○及林英松共同購買海洛因
    之犯罪情節，應非虛構。
  5.至同案被告林英松辯稱，係與吳明詢共同合資購買毒品云云
    ；同案被告林英松並稱：吳明詢係因涉嫌殺人未遂案件到被
    告家，從被告家出去後被警察抓，懷疑係被告通報，所以挾
    怨報復云云。惟查，販賣毒品者被證人供出來源而遭法辦後
    ，為避免遭受重刑追訴，除有部分被告完全否認其事者外，
    大多避重就輕，諉稱其係與證人合資購買毒品，或其係代證
    人向他人購買毒品云云，以圖混淆卸責，而在警、偵訊時供
    出被告販毒之證人，為免得罪被告而不利於己，亦常於事後
    翻異前供改稱其係與被告合資購買毒品或其係請被告代其向
    他人購買毒品，警詢時所供係警方強迫其指證被告，並非實
    在云云，以圖掩飾其在警詢時指證被告之事實而協助被告卸
    責，此種情形在法院審判實務上所見甚為普遍，其原因除基
    於被告與證人本身趨吉避凶之人性自然心理之外，其主要原
    因係在於所謂「合資購買」、「代為向他人購買」其外觀行
    為即「交貨取款」之動作，均與販賣（或轉賣）毒品行為表
    現相同，三者間甚難由外觀行為加以區分，而前二者與販賣
    毒品行為唯一不同之處，僅係在於行為人主觀上是否有營利
    之意思，及是否有從轉手毒品中獲取利潤之區別而已，而行
    為人主觀上是否有販賣之意圖與其是否有從交貨取款之行為
    中獲取利潤，則甚難取得證人證述以外之直接證據資料加以
    證明，因此，被告基於保護自己之本能，往往採取此類辯解
    ，以圖混淆真相而脫免刑責，至證人為免得罪被告對己不利
    ，亦往往改以相同之說法，俾便協助被告卸責。再者，施用
    毒品者，均應有其毒品來源，且施用毒品者之間彼此互通有
    無而零星販賣之情形亦甚為普遍，如上手有毒品，自可直接
    將毒品販賣予需用者，如上手無毒品，亦可由該上手向再上
    手取得毒品後轉賣予需用者，且轉賣可獲取相當差價及利潤
    ，而合資購買，對於出面向上手購買毒品再轉交者並無利可
    圖，且毒品原可依購買者資力之不同而增減其購買之份量，
    並無必須與他人合資購買之必要性存在，基於人類圖利自己
    之本能以觀，一般毒品施用者大多習於利用轉手毒品之機會
    牟取利益（相當於轉賣行為），茍非有特殊情事，較少以所
    謂「合資購買」之方式取得毒品，雖有謂合資購買毒品份量
    較多，較為便宜云云，然毒品係違禁物，物稀價昂，貨源取
    得不易，並非一般滯銷商品須以打折或多買多送之方式促銷
    ，尚難認有所謂購買較多較便宜之情事，因此所謂「合資購
    買毒品」，在理論上固有其存在之或然性，然依實際情況言
    ，多半係基於施用毒品者彼此間具有較特殊之關係或交情（
    例如夫妻、兄弟或感情極佳之朋友等）之前提下，始較有存
    在之情形，而在不具有上述特殊關係之情形下，事實上較為
    罕見。況證人吳明詢於原審審理中已證稱，與被告素無恩怨
    ，目前亦無任何金錢上之糾紛（原審卷三第11頁背面），而
    其於偵查及原審審理中，均具結證稱，係向被告與同案被告
    林英松二人所購買等語明確，且其證述之內容並無重大瑕疵
    或矛盾，況其採尿送驗與扣案毒品檢驗之結果，亦與其供述
    相符，並無憑空虛構證詞之情形。此外，販賣第一級毒品係
    屬重罪，指證他人販賣毒品，將使他人遭科處重刑，本身亦
    須承擔誣告或偽證之刑責，證人吳明詢之毒品來源既係林英
    松處，則雙方之間必無可能有何重大的夙怨仇隙存在，否則
    何必甘冒遭對方檢舉之重罪，而與對方有毒品之往來，故證
    人吳明詢應無必要為此損人害己之愚行。況果係合資共購，
    則雙方必先約定個別之出資額，再會同前往上手處購買毒品
    ，其時間、地點、金額、對象、數量，均可為特定而具體。
    然同案被告林英松自查獲之伊始，即從未以與他人合資共購
    為抗辯，其於原審詰問證人吳明詢後，因見證人吳明詢供述
    甚為明確，始欲以此脫免刑責，其臨訟杜撰之情灼然可見，
    應無可採。是共同被告林英松所為之合購辯解，亦不足為被
    告有利之認定。
  6.末查，證人吳明詢雖指證稱，向林英松購買毒品海洛因之次
    數最少也有30次（原審卷三第10頁），但甲○○幫忙秤毒品
    及分裝毒品的次數約五次（原審卷三第11頁）。另就購買之
    價錢部分，證人吳明詢亦證稱：每次購買價錢不一定，從2,
    000元到6,000元都有（原審卷三第5頁）、大部分買2,000元
    （原審卷三第10頁）、3,000元的約 5、6次（原審卷三第10
    頁背面）、 6,000元的約有6、7次（原審卷三第11頁）等情
    。足見證人吳明詢向林英松購買海洛因，其中有五次，被告
    均有在場為其秤重分裝海洛因甚明，雖被告辯稱：我只看過
    吳明詢來向林英松購買海洛因一次，我只幫林英松秤重分裝
    海洛因云云，然被告於本院審理時亦自承：知道林英松在販
    賣毒品，因為同居一處，所以就會幫他接電話，有時會幫他
    秤重及分裝毒品，幾次忘記了等語（本院卷第86頁），益徵
    被告因有人前來向林英松購買毒品而由被告在場為其秤重分
    裝海洛因之次數應不在少數，應非被告稱僅一次，況且證人
    吳明詢已指證明確其向林英松購買毒品而由被告在場為其秤
    重分裝海洛因之次數至少有五次，是認被告參與共同販賣者
    應有五次（其餘次數未能證明被告共同販賣部分，經本院不
    另為無罪之諭知詳如後敘），足堪確定。又本院本於罪疑惟
    輕而以最有利於被告之標準計算，被告與同案被告林英松販
    賣30次之第一級毒品海洛因予證人吳明詢之五次，其販賣金
    額以最低情形認定，則應認各為2,000元。
  7.此外，本案於94年10月18日晚間 7時30分許，經檢察官指揮
    雲林縣警察局北港分局員警，在雲林縣東勢鄉○○○路廟前
    拘獲林英松、甲○○二人，隨即前往雲林縣水林鄉○○村○
    ○○路34號處搜索，而於該處扣得海洛因3包（原扣得2包，
    但其中1包內有2包分裝毒品，合計淨重1.35公克、空包裝重
    0.51公克），經送請法務部調查局送驗鑑結果，均含第一級
    第6項毒品海洛因成分，純度4.61%，純質淨重0.06公克，有
    法務部調查局95年2月17日調科壹字第16000289518號鑑定通
    知書附卷可稽（原審卷一第109頁）。
  8.綜上所述，證人吳明詢之指證，並無重大矛盾瑕疵，亦未違
    背經驗法則與論理法則，且核與事實相符，又經調查前述各
    項證據，已能補強證人吳明詢所指證被告之犯罪情節非屬虛
    構，能予保障證人吳明詢所供被告與林英松共同販賣第一級
    毒品海洛因五次事實之真實性，另參酌證人吳明詢確實係施
    用毒品之人，而其為員警查獲當時，亦經查獲其方向被告及
    林英松等人扣得之海洛因，此外，亦在被告甲○○與林英松
    同居處所扣得之海洛因等各項證據及情況事實，足認被告甲
    ○○確有與林英松共同販賣第一級毒品海洛因予證人吳明詢
    五次之犯行（即犯罪事實一所示部分），事證已明，應堪認
    定。
  (三)至被告另辯稱：我不知道幫忙秤重分裝毒品，就是販賣毒品
    ，我沒有販賣毒品給吳明詢之意思，我只是幫忙而已云云。
    被告之辯護人亦辯護以：被告並無販賣營利之意思，其幫忙
    林英松秤重分裝毒品，亦未參與構成要件行為，應僅係幫助
    犯等語。然查：
  1.按共同實施犯罪行為之人，在合同意思範圍之以內，各自分
    擔行為之一部，相互利用他人之行為，以達其犯罪之目的者
    ，即應對於全部所發生之結果，共同負責；又按刑法上之幫
    助犯，係指以幫助之意思，對於正犯資以助力，而未參與實
    施犯罪之行為者而言，如就構成犯罪事實之一部，已參與實
    施即屬共同正犯。上訴人既於他人實施恐嚇時，在旁助勢，
    攔阻被恐嚇人之去路，即已分擔實施犯罪行為之一部，自係
    共同正犯，原判決以幫助犯論擬，非無違誤（最高法院28年
    上字第3110號及49年台上第77號判例分別參照）。
  2.經查被告既自承：吳明詢有進來家裡，我才幫忙分裝毒品，
    但不是我交給吳明詢，他向林英松購買我是在旁邊看到，我
    知道林英松有販賣毒品，林英松有免費提供毒品海洛因、安
    非他命給我施用，因為我們同居，經濟來源都是林英松提供
    給我等語（本院卷第86、 122頁）。則被告既知情林英松販
    賣海洛因予吳明詢而牟利，因與林英松同財共居，並賴由林
    英松提供生活費用及毒品施用，對林英松所從事之販賣海洛
    因予吳明詢犯行，主觀上有所認識及知悉，為確保其生活費
    供給無虞，仍而與林英松就販賣海洛因之犯行，在場代為分
    裝吳明詢欲購買之毒品價量，則就其舉動而言，依社會通常
    觀念，得以間接推知其意思者，而認其與林英松就販賣海洛
    因之犯意已相互默示合致，應無疑問。足見被告乃係基於與
    林英松共同販賣海洛因予吳明詢而賺取差價之合同意思，甚
    為明確。
  3.又按販賣毒品之所謂販賣行為，係行為人基於營利之目的，
    而販入或賣出毒品而言，販賣毒品者，其主觀上須有營利之
    意圖，且客觀上有販賣之行為，即足構成，而所謂販賣行為
    ，除了交付毒品及收取價金外，因販售者常利用以低價向大
    盤購入數量較多之毒品，再依購毒者所購買之毒品價量分裝
    該次買賣之毒品數量以販出，是分裝毒品乃在完成販賣交付
    行為前之過程，應屬販賣毒品之犯罪構成要件行為之一部，
    應無疑義。何況，被告既已自承因吳明詢至其同居處向林英
    松購買海洛因，伊當時適在場，乃由伊分裝毒品，並據證人
    吳明詢指證被告當其面分裝毒品，並於原審法院結證：「（
    問：曾不曾經由甲○○幫忙把毒品轉交給你或是幫你？）（
    點頭）、（問：由甲○○轉交的次數大概有幾次？）不太記
    得。」、「毒品是林英松直接當面交給我，甲○○也曾經拿
    給我。」、「有時候林英松他懶得用，叫甲○○拿給我、弄
    給我。」、「（問：甲○○他知道他拿給你的是什麼東西？
    ）知道。他本身也有在用。」、「（問：你剛剛說吳儷文也
    有拿毒品給你？）（點頭）」、「（問：照你剛才說的，甲
    ○○有幫你秤毒品，還有裝毒品，這種情況你曾經遇過幾次
    ？）有好幾次，但是確定幾次我忘記了。應有 5次。」等語
    （原審卷第 5至11頁）。準此可見，被告依吳明詢所欲購買
    之毒品價量予以分裝，甚而亦有時由其直接交付予吳明詢，
    足見被告所分擔者，應已屬販賣毒品之交付構成要件行為，
    亦可認定。
  4.依上所述，被告與同案被告林英松基於共同販賣海洛因牟利
    之合同意思，各自分擔行為之一部，相互利用彼此之行為，
    以達其販賣品之犯罪行為，自應負共同正犯之行為，至不因
    非由被告每次交付毒品予吳明詢或收取價金，而脫免其刑責
    ，是被告及其辯護人以被告上開行為僅係構成幫助犯云云，
    顯有誤會，應非可取。
  (四)綜上所述，被告所辯，係屬卸責之詞，不足採信，其如犯罪
    事實一所示共同販賣第一級毒品海洛因予吳明詢之犯行，事
    證明確，應堪認定。
二、關於犯罪事實二部分（即由被告甲○○販賣第二級毒品甲基
    安非他命予乙○○部分）：
  (一)訊據被告甲○○矢口否認有販賣甲基安非他命予乙○○之犯
    行，並辯稱：乙○○因怕其叔叔林英松知道他有施用毒品，
    雖曾以打電話或傳簡訊之方式，向伊要求提供安非他命，但
    伊都是免費提供甲基安非他命給乙○○，從未向他收取金錢
    云云。
  (二)經查證人乙○○於本院審理時結證稱：「我都是先打電話給
    他，然後跟被告將毒品約好放在雲林縣水林鄉○○村○○○
    路34號的廁所內，然後我再去拿。」、「實際上我有要跟她
    拿十來次，但只有拿到兩次。這兩次第一次94年8月9日安非
    他命價金是300元、第二次94年 8月10日安非他命價金是250
    元，第一次 300元我是把價金放在廁所內，我不知道被告是
    否有拿走，但第二次 250元因為我沒有錢，所以我沒有放，
    我是騙她要她把安非他命放在那裡。」、「（問：你向被告
    拿安非他命是否有先約定好價金？）應該算是，我在電話裡
    面講的300元、250元價金跟被告買安非他命。」等語，並當
    庭指認被告確係販賣甲基安非他命予其之人明確（本院卷第
    110、111頁）。
  (三)又查，經原審法院勘驗乙○○所使用之0000000000號行動電
    話與甲○○使用之0000000000號行動電話通訊監察錄音，發
    現有二人曾有下列對話：
  1.通話日期及時間：94年8月8日21時51分33秒（發話者：甲○
    ○、受話者：乙○○）（原審卷一第183頁背面至第184頁）
    發話者：‧‧‧（聲音重疊，聽不清楚）
    受話者：喂？
    發話者：嗯。
    受話者：有，我有打過去了。
    發話者：打啥？
    受話者：妳沒收到嗎？
    發話者：【訊息】喔？
    受話者：嘿啊。
    發話者：我還沒看，嗯。
    受話者：哪有可能？
    發話者：我還沒看ㄟ啊。
    受話者：那塊沒有了啦。
    發話者：‧‧‧（聽不清楚）
    受話者：下班在【舊的地方】啦。
    發話者：好。
    受話者：好，【300 】喔。
  2.通話日期及時間：94年8月9日11時51分0秒（發話者：甲○
    ○、受話者：乙○○）（原審卷一第184頁）
    （背景音：鐵門給我鎖著啦。）
    受話者：喂？
    （背景音：鐵門鎖著啦。）
    受話者：我昨天打給妳，就是要、要、就要給妳拿，妳沒看
            我昨天還下去樓下嗎？
    發話者：哪時候？我想說....
    受話者：我給妳打敗了啦。
    發話者：呵....
    受話者：我還給妳打等一下，我後面還給妳打等一下ㄋㄟ。
    發話者：我不知道。
    受話者：我不知道唷，唉囉....
    發話者：呵....
    受話者：沒關係，我等一下，差不多，我在5 點會回去，妳
            、妳5 點多之前【給我拿去放一下】好不好？
    發話者：【好啦好啦】。
    受話者：再麻煩一下。
    發話者：好啦。
    受話者：【讓我早一點拿】，妳不要常常都到這麼晚才給我
            拿。
    發話者：呵... 好啦好啦，你要打電話跟我講，要不然我會
            忘記啦。
          ：
          ：
    受話者：【妳要記得幫我拿去放喔】。
    發話者：【好啦】。
    受話者：ㄏㄡ，好好。
  3.通話日期及時間：94年8月9日17時08分14秒（發話者：乙○
    ○、受話者：甲○○）（原審卷一第184頁背面）
    受話者：喂？
    發話者：我現在要回去啊喔。
    受話者：好啦。
    發話者：ㄏㄡ，【妳會記得】喔？
    受話者：【好】。
  4.通話日期及時間：94年8月9日23時05分10秒（發話者：甲○
    ○、受話者：乙○○）（原審卷一第185頁）
    發話者：喂。
    受話者：【廁所】咧。
    發話者：喔【好好】....
    受話者：順便把「藍婷（音譯）」的拿給他啊。
    發話者：好。
    受話者：啊你（發話者：蛤？）叫、叫「藍婷（音譯）」他
            那個錢你拿去放在、放在那裡啦。
    發話者：好好好。
  5.通話日期及時間：94年8月10日10時51分 39秒（發話者：甲
    ○○、受話者：乙○○）（原審卷一第185頁）
    發話者：（我出去你剛起來喔，我出去你剛起來喔。）
    受話者：喂？
    發話者：怎樣？
    受話者：拿‧‧‧（聽不清楚）
    發話者：蛤？
    受話者：200 元糖果給我。
    發話者：蛤？
    受話者：嘿，啊我【昨天的錢】順便拿給妳。
    發話者：好。
  6.通話日期及時間：94年8月10日20時55分 57秒（發話者：乙
    ○○、受話者：甲○○）（原審卷一第185頁背面至第196頁
    ）
    受話者：喂？
    發話者：喂？
    受話者：嗯。
    發話者：嘿，【妳現在有沒有辦法先幫我放在、放在廁所】
    受話者：【好啦】。
    發話者：ㄏㄡ。
    受話者：好啦。
    發話者：啊我、我等一下有沒有？我身體洗好，【我錢會放
            在廁所裡面】。
    受話者：嗯。
    發話者：ㄏㄡ。
    受話者：我知道。
    發話者：再麻煩一下。要不然我再回去，妳若剛好（受話者
            ：我知道啦。）又剛去廁所，就又放在那裡，對不
            對？
    受話者：我知道啦。
    發話者：ㄏㄡ。
    受話者：我知道啦。
    發話者：【250 】。受話者：好啦。
    發話者： ㄏㄡ。
    受話者：好啦。
    發話者：多用一點給我啦。
    受話者：好啦。
    發話者：好，拜拜。
  7.通話日期及時間：94年8月10日21時51分40秒（發話者：乙
    ○○、受話者：甲○○）（原審卷一第186頁）
    發話者：妳幫我拿去廁所放。
    受話者：什麼啦？
    發話者：【妳幫我拿去廁所放啦】。
    受話者：【我拿去了啊】。
    發話者：妳拿去了唷？好好好。
    受話者：嘿呀。
  (四)依上開原審勘驗之通訊監察譯文內容顯示：
  1.證人乙○○於94年 8月8日晚上即與甲○○聯繫欲購買300元
    之甲基安非他命（即編號１電話），但並未取得，故於翌日
    即94年8月9日中午11時許以電話向甲○○抱怨並再度約定於
    同日下午 5點多交易（即編號２電話）。同日17時乙○○再
    度提醒甲○○交易之事（即編號３電話）。同日晚上11時許
    ，雙方約定在住處廁所交付毒品（即編號４電話）。而翌日
    即8月10日上午，乙○○又打電話欲向甲○○購買200元之安
    非他命，並稱要把昨日交易之金錢順便交付給甲○○（即編
    號５電話），顯然乙○○已取得 8月9日甲○○所交付之300
    元毒品，惟本次 200元之毒品交易是否成功則無證據證明之
    。
  2.證人乙○○於 8月10日晚間22時50分許，復向甲○○購買購
    買 250元之安非他命（即編號６電話），同日21時51分，甲
    ○○並告知已將毒品放置在廁所（即編號７電話），此後乙
    ○○即未再向甲○○抱怨未交付毒品，則該次甲○○顯然已
    依約定將250元之毒品安非他命放置在廁所交付給乙○○。
  3.且依上開通訊監察譯文所示之交易情形，雙方交付毒品安非
    他命的地點，都是在家中廁所，時間都是在夜間，此與證人
    乙○○上開供述相符。是經互核證人乙○○之前述證詞及上
    開通訊監察譯文內容相符合，足資補強證人乙○○上開指證
    被告犯罪情節應確屬真實，堪予採信。
  (五)經仔細比對證人乙○○之前述證詞內容，明確指證述其於94
    年8月9日及10日，以其所有之0000000000號行動電話撥打被
    告所使用之0000000000號行動電話聯繫，約定購買甲基安非
    他命之價格數量、取交地點及方式等情綦詳，且核上開通訊
    監察譯文相符，業如前述。準此可見，證人乙○○既已明確
    指證係本於向被告購買之意思，以電話與被告聯絡，與被告
    約定購買甲基安非他命之價格數量、取交地點及方式，而被
    告亦本於販售之意思，於電話允諾證人將經證人言明交易金
    額之甲基安非他命，由被告交付該等價值金額之甲基安非他
    命置於約定處所（即雲林縣水林鄉○○村○○○路34號的廁
    所內）以交付之，證人乙○○並供證伊有將8月9日交易之價
    金 300元依約放在廁所內而完成交易行為，足見被告與證人
    乙○○間乃係基於買賣之意思表示合致而約定價金並交付甲
    基安非他命，核被告所為應係屬販賣第二級毒品之行為，至
    為明灼。
  (六)至被告雖又辯稱：伊從未向乙○○收取任何價金，並非販賣
    云云，而依通訊監察譯文內容，固無從得知證人乙○○是否
    確實已將金錢交付給甲○○，且證人乙○○於偵查、審理中
    ，又均供稱未將金錢親自當面交給被告甲○○，是本院自無
    從認定被告已實際獲取販賣安非他命毒品所得。惟被告與證
    人乙○○間乃係基於買賣之意思表示合致而約定價金並交付
    甲基安非他命，應屬販賣第二級毒品之行為，已如前述，則
    被告與證人乙○○就犯罪事實二(一)及(二)所示之交易行為，於
    被告交付毒品及證人乙○○取得毒品既已完成，至被告是否
    已取得交易價金並不影響販賣犯罪行為之成立。況且，證人
    乙○○與林英松為叔姪關係，被告甲○○又係林英松之同居
    女友，且供應毒品給證人乙○○，則證人乙○○為袒護甲○
    ○，而在不抵觸客觀證據之情形下，盡可能為減免甲○○刑
    責之供述，惟縱使如此，證人乙○○仍指證係向被告約定價
    格而取得甲基安非他命，且其供述又與通訊監察譯文相符，
    益徵其供述應具可信性而與事實相合，自堪採信，是被告所
    辯：因乙○○與林英松為叔姪關係，被告又係林英松之同居
    女友，三人同住一棟房子，殊無可能販賣毒品予證人乙○○
    ，應係無償提供云云，亦無可採。
  (七)再者，證人乙○○雖於本院審理時供述94年 8月10日那次伊
    向被告約定購買 250元之甲基安非他命，事實上伊沒給錢係
    騙被告給伊安非他命的云云，然被告與證人乙○○既已就基
    於買賣之意思表示合致而約定價金 250元，並由被告交付該
    等價值之甲基安非他命予證人乙○○，即應已完成販賣第二
    級毒品之交易行為，則證人乙○○縱無給付價金予被告之真
    意，亦屬個人主觀之想法，無解於其與被告之上開行為，已
    該當販賣毒品之犯罪構成要件，附此敘明。
  (八)此外，證人乙○○並結證稱：我是向被告一人購買，並沒有
    跟林英松購買。我和林英松沒有講話，而且他很討厭我。林
    英松並不知道我向被告甲○○買毒品的事情等語（本院卷第
    111 頁），被告亦自承：我給乙○○二次甲基安非他命，林
    英松都不知道，後來他知道叫我不要給他，我就不給他了等
    語（本院卷第 113頁），經互核相符，足見同案林英松因係
    證人乙○○之叔叔，本於親誼自然不願其姪子施用毒品，是
    證人乙○○及被告所供承係被告單獨一人將甲基安非他命給
    證人乙○○，同案林英松並不知情乙情，應與事實相合，是
    被告就犯罪事實二所示之販賣甲基安非他命予證人乙○○二
    次犯行，應屬單獨犯，而非與同案被告林英松共同為之，應
    可認定，檢察官認係與林英松為共同正犯，應有誤會。
  (九)另按文獻CLARK'SISOLATIO NAND IDENTIFICATION OF DRUGS
    一書之記載：人體施用安非他命後，主要代謝物中有未改變
    形態之安非他命，而無甲基安非他命；而人體施用甲基安非
    他命後，在主要代謝物中未改變形態之甲基安非他命佔施用
    劑量達百分之43，而安非他命則約為百分之5 ，依據前述情
    形，可由尿液檢驗結果研判係施用安非他命或甲基安非他命
    ，目前國內緝獲之白色結晶或粉末狀安非他命毒品，其成分
    多為甲基安非他命（此有法務部調查局93年5月4日調科壹字
    第09362413980號函、 行政院衛生署管制藥品管理局93年11
    月2日管檢字第 0930010499號函意旨可參）。查本件證人乙
    ○○就向被告購買者係甲基安非他命或安非他命，固未能分
    辨，然證人乙○○於94年10月18日為警查獲而採尿送驗結果
    ，其尿液代謝物中檢出甲基安非他命反應，並經送觀察勒戒
    而獲檢察官不起訴處分確定，足認證人乙○○施用者為甲基
    安非他命無訛，且參以，被告於94年10月18日晚間 7時30分
    許為警查獲，在雲林縣水林鄉○○村○○○路34號處搜索，
    而於該處扣得甲基安非他命1包（淨重9.6553公克，取樣0.0
    976公克已鑑析用罄，餘 9.5577公克），經送驗結果有甲基
    安非他命成分，亦有憲兵司令部刑事鑑識中心鑑驗通知書94
    年4月17日（95）安鑑字第0611號可憑（原審卷一第168頁）
    ，益徵被告所販賣予證人乙○○者係屬甲基安非他命至明。
    惟按安非他命係屬毒品危害防制條例第2條第2項第 3款所列
    之第二級毒品，甲基安非他命則屬同條項款附表（即其附表
    二編號89）所載之相類製品，依行政院衛生署管制藥品管理
    局之相關函釋，二者雖多為硫酸鹽或鹽酸鹽，可溶於水，為
    白色、略帶苦味之結晶，但使用劑量及致死劑量，仍屬有別
    ，且目前國內發現者似都為甲基安非他命之鹽酸鹽《參見司
    法院編印之「法官辦理刑事案件參考手冊(一)」第 282頁、第
    292頁、第293頁》，可見安非他命與甲基安非他命，係毒性
    有差別之第二級毒品（最高法院97年度台上字第4536號判決
    意旨參照）。準此，檢察官起訴書所記載本案被告販賣予證
    人乙○○者為「安非他命」，應屬有誤，而經本院審理結果
    認定應為「甲基安非他命」，已如前述，本院自應更正該部
    分之犯罪事實，併予記明。
  (十)綜上所述，證人乙○○之指證，並無重大矛盾瑕疵，亦未違
    背經驗法則與論理法則，且核與事實相符，又經調查上開通
    訊監察譯文，已能補強證人乙○○所指證被告之犯罪情節非
    屬虛構，能予保障證人乙○○所供被告販賣第二級毒品甲基
    安非他命二次乙情之真實性，另參酌證人乙○○確實係施用
    毒品第二級毒品甲基安非他命之人，足認被告甲○○確有販
    賣第二級毒品甲基安非他命予證人乙○○二次之犯行（即犯
    罪事實二所示部分），事證已明，應堪認定。
三、末按販賣毒品之所謂販賣行為，係行為人基於營利之目的，
    而販入或賣出毒品而言，販賣毒品者，其主觀上須有營利之
    意圖，且客觀上有販賣之行為，即足構成，至於實際上是否
    已經獲利，則非所問，即於有償讓與他人之初，係基於營利
    之意思，並著手實施，而因故無法高於購入之原價出售，最
    後不得不以原價或低於原價讓與他人時，仍屬販賣行為，必
    始終無營利之意思，以原價或低於原價有償讓與他人，方難
    謂為販賣行為，而僅得以轉讓罪論處（最高法院93年度臺上
    字第1651號、94年度臺上字第5317號判決意旨分別參照）。
    查被告既知情林英松販賣海洛因予吳明詢，而同案被告林英
    松與證人吳明詢並無深交等情，倘非有利可圖，林英松絕無
    平白甘冒被查緝重罰之高度風險，而單純代他人購買毒品之
    理，是其販入之價格當較其出售之價格為低，而有從中賺取
    買賣價差牟利之意圖及事實，此應為被告所應可知悉，乃因
    其與林英松同財共居，並賴由林英松提供生活費用及毒品施
    用，足見被告乃係基於與林英松共同販賣海洛因予吳明詢而
    賺取差價，應可確認。又佐以，被告於本院審理時並自承施
    用第一級毒品海洛因及第二級毒品甲基安非他命，均賴由林
    英松提供生活費用及毒品施用，僅係偶而應朋友之託去小吃
    店幫忙賺小費，足見被告並無固定收入，且被告又有施用毒
    品之惡習，且其毒癮非輕，而同案林英松購入甲基安非他命
    亦為販賣牟利之用，豈有將林英松花費金錢不易購得之甲基
    安非他命，分文未賺取而無償讓與或以原價予證人乙○○，
    顯與常情已有不合，足見被告販售予證人乙○○之甲基安非
    他命，亦有從價差或量差中賺取利潤而牟利至明。從而，被
    告有販賣第一級毒品海洛因（證人吳明詢部分）及第二級毒
    品甲基安非他命（證人乙○○部分）藉以營利之意圖，亦應
    認定。
四、綜上所述，被告所辯各節，顯係卸責之詞。從而，被告被告
    與同案被告林英松共同販賣第一級毒品海洛因予吳明詢；又
    單獨販賣第二級毒品甲基安非他命予乙○○等犯行，事證明
    確，洵堪認定，應依法論科。
參、論罪科刑之理由
一、按被告行為後，毒品危害防制條例部分條文業於98年5月5日
    經修正通過，並於同年月20日經總統公布，於同年月22日起
    施行，其中：(1)第4條第1項修正前規定：「製造、運輸、販
    賣第一級毒品者，死刑、無期徒刑；處無期徒刑者，得併科
    新臺幣一千萬元以下罰金」；(2)第4條第2項修正前規定：「
    製造、運輸、販賣第二級毒品者，處無期徒刑或七年以上有
    期徒刑，得併科新臺幣七百萬元以下罰金」，修正後規定：
    (1)第4條第1項：「製造、運輸、販賣第一級毒品者，處死刑
    或無期徒刑；處無期徒刑者，得併科新臺幣二千萬元以下罰
    金」；(2)第4條第2項：「製造、運輸、販賣第二級毒品者，
    處無期徒刑或七年以上有期徒刑，得併科新臺幣一千萬元以
    下罰金」，亦即罰金刑已由一千萬元及七百萬元分別提高為
    二千萬元及一千萬元，是經比較新舊法結果，本院認新法之
    法定刑罰金刑較重，對被告較為不利，自依刑法第2條第1項
    前段之規定，適用修正前之該條例第 4條第1項及第2項之規
    定，有利於被告，合先敘明。
二、又按被告於94年10月18日最後行為後，刑法部分條文業於94
    年1月7日經立法院三讀修正，而經總統於94年2月2日公布並
    於95年7月1日施行。茲就本件涉及法律變更之部分述明如下
    ：
  (一)按行為後法律有變更者，適用行為時之法律，但行為後之法
    律有利於行為人者，適用最有利於行為人之法律，現行刑法
    第2條第1項定有明文。此條規定乃與刑法第 1條罪刑法定主
    義契合，而貫徹法律禁止溯及既往原則，係規範行為後法律
    變更所生新舊法律比較適用之準據法，是刑法第 2條本身雖
    經修正，但刑法第 2條既屬適用法律之準據法，本身尚無比
    較新舊法之問題，應一律適用裁判時之現行刑法第 2條規定
    以決定適用之刑罰法律，先予辨明。又以本次刑法修正之比
    較新舊法，應就罪刑有關之共犯、未遂犯、想像競合犯、牽
    連犯、連續犯、結合犯，以及累犯加重、自首減輕暨其他法
    定加減原因（如身份加減）與加減例等一切情形，本於統一
    性及整體性原則，綜其全部罪刑之結果而為比較，亦有最高
    法院95年度第8次刑庭會議決議可資參照。
  (二)修正施行前刑法第28條規定：「二人以上共同實施犯罪之行
    為者，皆為正犯」，而修正施行後同條則規定：「二人以上
    共同實行犯罪之行為者，皆為正犯」，依修正條文立法理由
    說明，將原條文所定「實施」修正為「實行」，主要目的係
    在排除僅參與犯罪之「陰謀」或「預備」階段者成立共同正
    犯之可能，就此而言，修正施行後刑法第28條之規定已較修
    正前之規定限縮共同正犯成立之範圍，自以修正施行後之規
    定有利於被告。
  (三)刑法第56條連續犯之規定業經修正後之新刑法刪除，倘依修
    正後之新法，被告先後多次犯罪行為，即應分論併罰。此刪
    除雖非犯罪構成要件之變更，但顯已影響行為人刑罰之法律
    效果，自屬法律有變更，依新法第2條第1項規定，比較新、
    舊法結果，自以適用被告行為時法律即舊法論以連續犯，較
    有利於被告。
  (四)被告行為後，刑法第64條第2項、第65條第2項規定業經修正
    ，修正前刑法第64條第 2項規定：「死刑減輕者，為無期徒
    刑，或為十五年以下十二年以上有期徒刑」，第65條第 2項
    則規定：「無期徒刑減輕者，為七年以上有期徒刑」，而修
    正後刑法第64條第 2項規定：「死刑減輕者，為無期徒刑」
    ，第65條第 2項則規定：「無期徒刑減輕者，為二十年以下
    有期徒刑十五年以上有期徒刑」，比較新舊法結果，修正後
    死刑、無期徒刑減輕規定已分別由「為無期徒刑，或為十五
    年以下十二年以上有期徒刑」、「為七年以上有期徒刑」，
    提高為「為無期徒刑」、「為二十年以下有期徒刑十五年以
    上有期徒刑」，自以適用舊法較為有利。
  (五)修正前刑法第51條規定：「數罪併罰，分別宣告其罪之刑，
    依左列各款定其應執行者：」其中第 5款規定：「宣告多數
    有期徒刑者，於各刑中之最長期以上，各刑合併之刑期以下
    ，定其刑期。但不得逾二十年。」；修正後刑法第51條第 5
    款規定：「宣告多數有期徒刑者，於各刑中之最長期以上，
    各刑合併之刑期以下，定其刑期。但不得逾三十年。」，修
    正前規定自較有利於被告。
  (六)經綜合比較前揭新舊法結果，被告所犯上開各次販賣第一級
    及第二級毒品犯行，具有連續犯之關係，依行為時之法律，
    即適用修正前刑法第56條連續犯之規定，論以一罪之規定，
    較有利於被告，及刑法第64條第2項、第65條第2項及第51條
    第 5款之規定，亦較有利於被告，且本件被告犯行，適用修
    正前刑法第28條規定，對被告並無不利情形，是本件基於法
    律整體適用原則，爰依刑法第2條第1項前段規定，適用最有
    利於行為人之法律，即行為時之刑法。
三、再按海洛因及甲基安非他命分別係毒品危害防制條例第 2條
    第2項第 1、2款所稱之第一級毒品及第二級毒品，不得持有
    、販賣，被告共同販賣第一級毒品海洛因予吳明詢，核其所
    為係犯毒品危害防制條例第4條第1項之販賣第一級毒品罪；
    ：被告販賣第二級毒品甲基安非他命予乙○○，核其所為係
    犯毒品危害防制條例第4條第2項之販賣第二級毒品罪：
  (一)被告販賣毒品海洛因及甲基安非他命前後，持有毒品海洛因
    及甲基安非他命之低度行為，應分別為販賣之高度行為所吸
    收，均不另論罪。
  (二)被告就販賣海洛因予吳明詢之犯行（即犯罪事實一所示部分
    ），與林英松間，有犯意之聯絡及行為之分擔，為共同正犯
    。
  (三)被告先後多次販賣第一級毒品海洛因及第二級毒品甲基安非
    他命之犯行，各時間緊接，犯罪構成要件相同，顯係分別基
    於概括之犯意反覆為之，應分別各為連續犯，應依修正前刑
    法第56條規定各論以一罪，並均加重其刑。惟因販賣第一級
    毒品罪之法定本刑為「死刑或無期徒刑」及販賣第二級毒品
    罪之法定本刑為「無期徒刑」部分，依法均不得加重，故僅
    就有期徒刑及得併科罰金之法定罰金刑部分，依法加重其刑
    。
  (四)又被告所犯之販賣第一級毒品海洛因及第二級毒品甲基安非
    他命二罪間，犯意各別，行為互殊，應予分論併罰。
五、刑法第59條酌減其刑之考量：
  (一)按刑法第59條規定，犯罪之情狀可憫恕者，得酌量減輕其刑
    ，同法第57條規定，科刑時應審酌一切情狀，尤應注意左列
    事項（共十款）為科刑重輕之標準，兩條適用上固有區別，
    惟所謂「犯罪之情狀」與「一切情形」云云，並非有截然不
    同之領域，於裁判上酌減其刑時，應就犯罪一切情狀（包括
    第57條所列舉之十款事項），予以全盤考量，審酌其犯罪有
    無可憫恕之事由（即判例所稱有特殊之原因與環境等等，在
    客觀上足以引起一般同情，以及宣告法定低度刑，是否猶嫌
    過重），以為判斷。故適用第59條酌量減輕其刑時，並不排
    除第57條所列舉十款事由之審酌，惟其程度應達於確可憫恕
    ，始可予以酌減，有最高法院70年度第六次刑事庭會議決議
    可參。第以販賣第一級毒品罪之法定刑為「死刑或無期徒刑
    ；處無期徒刑者，得併科新台幣一千萬元以下罰金」，然同
    為販賣第一級毒品之人，其原因動機不一，犯罪情節未必盡
    同，或有大盤毒梟者，亦有中、小盤之分，甚或僅止於吸毒
    者友儕間為求互通有無之有償轉讓者亦有之，其販賣行為所
    造成危害社會之程度自屬有異，法律科處此類犯罪，所設之
    法定最低本刑卻同為「無期徒刑，得併科新台幣一千萬元以
    下罰金」，不可謂不重。於此情形，倘依其情狀處以有期徒
    刑，即足以懲儆，並可達防衛社會之目的者，自非不可依客
    觀之犯行與主觀之惡性二者加以考量其情狀，是否有可憫恕
    之處，適用刑法第59條之規定酌量減輕其刑，期使個案裁判
    之量刑，能斟酌至當，符合比例原則。再按刑事審判旨在實
    現刑罰權之分配的正義，故法院對有罪被告之科刑，應符合
    罪刑相當之原則，使輕重得宜，罰當其罪，以契合社會之法
    律感情，此所以刑法第57條明定科刑時應審酌一切情狀，尤
    應注意該條所列10款事項以為科刑輕重之標準，並於同法第
    59條賦予法院（法官）以裁量權，如認「犯罪之情狀可憫恕
    者，得酌量減輕其刑」，俾使法院就個案之量刑，能斟酌至
    當（最高法院96年度台上字第1043號及86年度台上字第5313
    號判決意旨分別參照）。復參酌釋字第 263號解釋，若不分
    犯罪情況及結果如何，概以死刑、無期徒刑為法定刑，立法
    甚嚴，若有情輕法重之情，裁判時本有刑法第59條酌量減輕
    其刑之適用，足以免過嚴之刑，與憲法尚無牴觸。是若有情
    輕法重，及刑法第59條所規定之情，對被告所犯之罪酌量減
    輕其刑，自為法之所許。
  (二)查被告販賣第一級毒品海洛因及第二級毒品海洛因之犯行，
    雖於法有違，應予處罰，惟本件被告販賣海洛因之對象僅限
    於吳明詢一人；而販賣甲基安非他命之對象亦僅乙○○一人
    ，且乙○○又係其同居男友林英松之姪子，再參以，被告與
    同案被告林英松係同居男女朋友，並已論及婚嫁，而被告本
    身亦有施用毒品之毒癮惡習，因賴其同居男友林英松提供生
    活費及施用毒品之花費不貲，始配合其男友林英松共同販賣
    海洛因予吳明詢，並單獨販賣甲基安非他命予乙○○，另佐
    以，被告並未直接分得販賣所得，而販賣海洛因之所得僅一
    萬元，另販賣甲基安非他命所得合計亦僅有五百五十元，且
    尚未得款，有別於一般刻意販賣毒品者，更與大盤或中盤毒
    梟有別，是被告之惡性及犯罪情節，實與長期販賣毒品之販
    毒者迥異，顯見其本件犯罪之情節尚屬輕微，尚非不可憫恕
    ，而被告所犯販賣第一級毒品罪之法定刑為「死刑或無期徒
    刑」；所犯販賣第二級毒品罪之法定刑為「無期徒刑或七年
    以上有期徒刑」之重典，而以前述被告觸犯本罪之原因背景
    、具體犯罪情節及其主觀惡性等情狀，在縱處以法定最低度
    刑，仍嫌過苛，在客觀上足以引起一般人之同情，顯有情輕
    法重之情，而犯罪情狀堪可憫恕，是依其情狀處以較其法定
    最低度以下之刑，始符量刑之平允。再者，並考量被告並有
    施用毒品自戕身心之行為，因賴同案林英松提供毒品及生活
    費，故鋌而走險，與之共犯，其本意亦非故意出售予危害他
    人，依被告之上述犯本罪之主觀動機背景及客觀情節，其惡
    性不大且危害社會程度亦非重大，亦非以宣告最低刑度不足
    懲儆。
  (三)本院參酌以上各情，依被告之上開販賣情節及犯罪環境原因
    等具體情狀，認如科以本罪之最低刑度，顯屬情輕法重，在
    客觀上足以引起社會一般人之同情，且為期符合罪刑相當及
    刑罰公平比例原則，認縱使對被告宣告販賣第一級毒品罪及
    販賣第二級毒品罪之法定最低度刑，均猶嫌過重，爰就其所
    犯之販賣第一級毒品罪及第二級毒品罪，均依刑法第59條之
    規定，分別予以酌減其刑。
肆、撤銷改判之理由
一、原審依上開事證，予以論罪科刑，固非無據，然查：
  (一)公訴意旨以：被告甲○○與林英松二人共同意圖營利，基於
    販賣海洛因及安非他命賺取差額營利之概括犯意聯絡，先由
    林英松於不詳時間、地點，向不詳姓名年籍之成年人購得數
    量不詳之海洛因及安非他命後，以其共同持用之0000000000
    號、0000000000號、0000000000號、0000000000號行動電話
    作為聯絡工具，並以高於販入之價格，由甲○○、林英松親
    自或交代姓名年籍不詳之成年人將海洛因或安非他命攜往約
    定地點轉交買受人，或由購買者親自到林英松上開住處向林
    英松或甲○○購買，而共同連續於下列時間、地點販賣海洛
    因及安非他命等情。是以，起訴事實乃認為被告就各項販賣
    海洛因、安非他命之行為，均應同負共同正犯罪責，此觀起
    訴書甚明，並經上訴審檢察官於本院審理時陳明起訴及上訴
    範圍至明（本院卷第 85、109頁）。乃原審判決認事實欄一
    所示被告與林英松共同販賣海洛因予吳明詢部分，檢察官未
    起訴被告甲○○而未予審理，於法已有不當。
  (二)又原審未就檢察官另起訴被告販賣安非他命予吳添和、販賣
    海洛因予蔡峻、蔡宗穎及併案販賣海洛因及安非他命予郭
    朝陽部分予以審理，亦有就起訴事實漏未判決之違法。
二、依上所述，被告上訴意旨，否認犯罪，而指摘原判決此部分
    不當，經本院審理結果，與事實不符，固無足取。然原判決
    於被告甲○○部分既有前揭可議之處，即屬不能維持，自應
    由本院將原判決關於被告甲○○部分予以撤銷改判，以期適
    法。
  (一)爰審酌被告甲○○前則無其他不良素行，僅因係被告林英松
    之同居人，並已論及婚嫁，而被告本身亦有施用毒品之毒癮
    惡習，因賴其同居男友林英松提供生活費及施用毒品之花費
    不貲，始配合其男友林英松共同販賣海洛因予吳明詢，並單
    獨販賣甲基安非他命予乙○○，另佐以，被告並未直接分得
    販賣所得，而販賣海洛因之所得僅一萬元，另販賣甲基安非
    他命所得合計亦僅有五百五十元，且尚未得款，有別於一般
    刻意販賣毒品者，其犯罪惡性較輕，及其犯罪之動機、目的
    、手段、智識程度，販賣毒品之種類、次數、數量、時間等
    等一切情狀，分別量處如主文第二項所示之刑，並定其應執
    行刑，以示懲儆。
  (二)沒收部分：
  1.扣案之海洛因（原扣得2包，但其中1包內有 2包分裝毒品，
    合計淨重1.35公克、空包裝重0.51公克）；甲基安非他命（
    淨重9.6553公克，取樣0.0976公克已鑑析用罄，餘9.5577公
    克），分別係屬本案查獲之第一級毒品及第二級毒品，不問
    屬於犯人與否，均應依毒品危害防制條例第18條第 1項前段
    之規定，分別於其販賣第一級毒品及第二級毒品各罪項下宣
    告沒收銷燬之。
  2.至查獲時已包裝海洛因之分裝袋 3個及包裝甲基安非他命之
    包裝袋 1個，均屬於毒品之外包裝，便於攜帶及運輸，有防
    止毒品裸露、逸出及潮濕之功用，應係供販賣毒品時所用之
    物，至為顯然（最高法院89年度台上字第 178號判決意旨參
    照），應依毒品危害防制條例第19條第 1項規定，分別於其
    販賣第一級毒品及第二級毒品各罪刑項下宣告沒收之。
  3.又按毒品危害防制條例第19條第 1項規定：犯第4條至第9條
    、第12條、第13條或第14條第1項、第2項之罪者，其供犯罪
    所用或因犯罪所得之財物，均沒收之，如全部或一部不能沒
    收時，追徵其價額或以其財產抵償之，係採義務沒收主義，
    凡供犯上開之罪所用或因犯罪所得之財物，均應宣告沒收，
    並不以扣案者為限，如不能沒收時，追徵其價額或以其財產
    抵償之，法院無審酌之餘地（最高法院96年臺上字第 823號
    判決參照）。又共同正犯犯罪所得之財物為新臺幣時，因係
    合併計算，且於全部或一部不能沒收時以其財產抵償之，為
    避免執行時發生重複沒收、抵償之情形，故各共同正犯之間
    係採連帶沒收主義，於裁判時應諭知被告共同犯罪所得之財
    物應與其他共同正犯連帶沒收之（最高法院96年臺上字第20
    55號判決參照）。被告甲○○與林英松共同販賣毒品海洛因
    予吳明詢所得一萬元，雖未扣案，應依毒品危害防制條例第
    19條第 1項之規定宣告與林英松連帶沒收，如全部或一部不
    能沒收時，並以其與林英松財產連帶抵償之。至被告販賣甲
    基安非他命予乙○○五百五十元，既尚未得款，自不為沒收
    之諭知。
  4.另按毒品危害防制條例19條第1項固規定，犯該條例第4條之
    罪者，其供犯罪所用或因犯罪所得之財物，均沒收之，但不
    及於供犯罪預備之物，倘供犯罪預備之物，以屬犯人為限，
    始得依刑法第38條第1項第2款規定諭知沒收（最高法院94年
    度台上字第2218號判決意旨參照）。查證人乙○○雖係撥打
    扣案之0000000000號行動電話與被告甲○○聯繫購買甲基安
    非他命，然上開行動電話非屬被告甲○○所有，而林英松又
    非屬被告販賣甲基安非他命予乙○○之共同正犯，自不得於
    被告所犯本罪刑項下宣告沒沒。而扣案之門號0000000000號
    、0000000000號、0000000000號行動電話，依證人吳明詢所
    供證向被告及林英松共同購買海洛因，係親自至被告與林英
    松同居處購買，並未利用上開行動電話聯繫，是上開行動電
    話亦非屬本案犯罪所用之物，按沒收為從刑之一種，依主從
    不可分原則，應附隨於主刑同時宣告之，若無主刑，從刑即
    無所附麗，是上述物品宜於同案被告林英松罪刑項下沒收，
    或由檢察官單獨聲請沒收。至於其餘扣案之監視鏡頭、分裝
    袋等物，被告甲○○否認為其所有，而吸食器、注射用水、
    鏟管、止血帶等物，均無證據顯示與本件販賣毒品有關，爰
    均不予宣告沒收，附此敘明。
伍、不另為無罪之諭知部分
一、公訴意旨另以：林英松與甲○○係同居男女朋友，並已論及
    婚嫁。渠等自94年 7月間即同居在雲林縣水林鄉○○村○○
    ○路34號住處，並共同基於販賣第一級毒品海洛因及第二級
    毒品安非他命或甲基安非他命賺取差額營利之概括犯意聯絡
    ，先由林英松於不詳時間、地點，向不詳姓名年籍之成年人
    購得數量不詳之海洛因及安非他命後，以其共同持用之0000
    000000號、0000000000號、0000000000號、0000000000號行
    動電話作為聯絡工具，並以高於販入之價格，由甲○○、林
    英松親自或交代姓名年籍不詳之成年人將海洛因或安非他命
    或甲基安非他命攜往約定地點轉交買受人，或由購買者親自
    到林英松上開住處向林英松或甲○○購買，而共同連續於下
    列時間、地點販賣海洛因及安非他命或甲基安非他命：
  (一)被告與林英松共同於94年 7月11日晚間10時許，由林英松在
    其上開住處房間內以二千元售與吳明詢海洛因一包。於此之
    前，已售與吳明詢達十餘次（即除上開犯罪事實一論罪科刑
    之五次外）。
  (二)被告另與林英松先後於94年8月8日至10月18日間，林英松姪
    子乙○○未免他人得知施用毒品之事實，先以0000000000號
    電話撥打0000000000號電話聯繫購買2百元至5百元不等之安
    非他命後，甲○○將之放置在上開住處廁所內，俟乙○○返
    回住處後於廁所內拿取施用，先後共約八次（即除上開犯罪
    事實二論罪科刑之二次外）。
  (三)被告與林英松共同於94年 3月間某日，吳添和前往林英松上
    開住處向其購得 5百元或1千元份量之安非他命。嗣於同年7
    、8月間某日下午，再以0000000000號電話聯絡林英松購買5
    百元之安非他命，由林英松交代某姓名年籍不詳之成年男子
    攜往臺灣雲林地方法院北港簡易庭前交付。
  (四)被告與林英松共同於94年 8月至10月間先後10次，蔡峻先
    以公共電話撥打林英松0000000000號電話聯繫購買5百元或1
    千元不等之海洛因後，林英松即將海洛因攜往雲林縣警察局
    北港分局宏仁派出所東北方不遠處之交岔路口處交與蔡峻
    。
  (五)被告與林英松共同於同年10月上旬某日某時，蔡宗穎在林英
    松住處以5百元向林英松、甲○○購得海洛因1包。並曾偕同
    綽號「阿宏」之蔡峻在該處購得5百或1千元之海洛因。
  (六)被告與林英松基於意圖販賣第一級毒品海洛因及第二級毒品
    安非他命之概括犯意，以行動電話號碼0000000000號為聯絡
    工具，自民國94年1、2月間某日起，迄94年3月7日晚間某時
    許，在雲林縣水林鄉牛挑灣廟口前，連續多次以3千元至240
    00元之價格，販賣第一級毒品海洛因及第二級毒品安非他命
    與郭朝陽。
  (七)因認被告甲○○上開部分行為，亦涉有毒品危害防制條例第
    4 條第1項及第2項之販賣第一級毒品及第二級毒品罪嫌等語
    。
二、按事實之認定，應憑證據，如未能發現相當證據，或證據不
    足以證明，自不能以推測或擬制之方法，為裁判基礎；認定
    不利於被告之事實，須依積極證據，苟積極證據不足為不利
    於被告之事實認定時，即應為有利於被告之認定，更不必有
    何有利之證據；又認定犯罪事實所憑之證據，雖不以直接證
    據為限，間接證據亦包括在內；然而無論直接或間接證據，
    其為訴訟上之證明，須於通常一般之人均不致有所懷疑，而
    得確信其為真實之程度者，始得據為有罪之認定（最高法院
    40年臺上字第 86號、30年上字第816號、70年台上字第4986
    號判例意旨分別可資參照）。
三、檢察官起訴及上訴意旨認被告甲○○並涉犯有上開公訴意旨
    所起訴之犯行，無非係以被告自白其與林英松同居，並曾為
    其接聽電話及分裝毒品等語為論罪依據。
四、訊據被告甲○○則堅決否認有上開犯行，辯稱：我從未看過
    吳添和、蔡峻、蔡宗穎、郭朝陽等人，也沒有接過他們的
    電話等語，經查：
  (一)按刑事訴訟法第156條第2項規定被告之自白，不得作為有罪
    判決之唯一證據，仍應調查其他必要之證據，以察其是否與
    事實相符。其立法旨意乃在防範被告自白之虛擬致與真實不
    符，故對自白在證據上之價值加以限制，明定須藉補強證據
    以擔保其真實性，防止偏重自白，發生誤判之危險，故除被
    告之自白外，仍須調查其他補強證據，並與事實相符者，始
    得採為被告犯罪事實之認定。
  (二)經質之證人吳添和、蔡峻、蔡宗穎、郭朝陽等人均明白指
    證：係直接或親自向林英松購毒，或由林英松之小弟送來毒
    品，或向林英松親自取貨各等語明確，而證人郭朝陽、蔡宗
    穎於原審法院經命當庭指認被告甲○○，證人郭朝陽結證稱
    ：我沒有看到庭上之被告甲○○，去向林英松買毒品時，沒
    有看過被告甲○○等語（原審卷三第56頁）；證人蔡宗穎則
    結證稱：從頭到尾並沒有女的出來與我接觸過，對於在庭之
    甲○○，也沒有印象（原審卷三第98頁 、第101頁）；證人
    蔡峻於偵查時亦結證稱：我沒有跟甲○○買過毒品，我知
    林英松身邊有位女友，但我沒有和她接洽過，我每次打電話
    給林英松，都是林英松自己接的等語綦詳（偵查卷第85、86
    頁）。綜參上開證人之前述證詞以觀，足見被告就同案被告
    林英松販賣海洛因或甲基安非他命予證人吳添和、蔡峻、
    蔡宗穎、郭朝陽等人之犯行並未參與任何行為，甚而上開證
    人亦與被告從未謀面，應至為明確。
  (三)雖被告自承：因與林英松同居，知道林英松在販賣毒品，並
    曾為其接聽電話及分裝毒品云云，然參以被告之上開自白僅
    係曾幫林英松接聽電話及分裝毒品而已，至其所接電話之通
    話者係何人或分裝毒品予何人均未能確定（除吳明詢外），
    是被告之上開自白是否就公訴意旨所起訴之前述犯罪事實予
    以認罪，已有可疑，自難徒憑不明確之自白作為被告論罪之
    不利證明。況且，上開證人吳添和、蔡峻、蔡宗穎、郭朝
    陽亦均明確指出並未與被告有何接洽，再觀諸如附表所示關
    於被告之通訊監察紀錄，亦遍查無被告與證人吳添和、蔡
    峻、蔡宗穎、郭朝陽等人之通聯紀可資佐證，益徵被告就林
    英松販賣海洛因或甲基安非他命予證人吳添和、蔡峻、蔡
    宗穎、郭朝陽等人之犯行，確未有參與接聽電話或分裝毒品
    等行為，亦甚明確。
  (四)又按二人以上以共同犯罪之意思，事前同謀，推由其中部分
    之人實行，其未參與實行之共謀者，固為學說上所稱之共謀
    共同正犯，依司法院釋字第一○九號解釋，仍成立共同正犯
    。但未參與實行之共謀共同正犯，因祇有犯罪之謀議，而無
    行為之分擔，僅以其參與犯罪之謀議為其犯罪構成要件之要
    素，則渠等之間如何為犯罪之謀議、如何推由其中部分之人
    實行？即為決定該同謀者，是否成立共謀共同正犯之重要依
    據，自應於事實明白認定，方足以資論罪科刑（最高法院98
    年度台上字第 472號判決意旨參照）。查依被告之上開自白
    固曾幫林英松接聽電話及分裝毒品數次，並不能當然推論被
    告與林英松就其販賣毒品予證人吳添和、蔡峻、蔡宗穎、
    郭朝陽等人之犯行事前即有共同販賣牟利之犯意聯絡，而推
    由林英松實行販賣毒品，是公訴人徒執被告之上開自自，自
    始未能提出任何補強證據以實其說，已難憑採為被告犯罪事
    實之論罪認定。況且，公訴意旨認被告與林英松共同涉犯之
    上開犯行，雖依刑法修正前之連續犯，應論以一罪之關係，
    係仍屬各個獨立犯罪，而依公訴人起訴之犯罪事實，並未記
    載被告有任何實行公訴意旨所示販賣海洛因或甲基安非他命
    予證人吳添和、蔡峻、蔡宗穎、郭朝陽等人之犯罪構成要
    件之分擔行為，此外，公訴人復自始就被告與共犯林英松之
    間如何為犯罪之事前謀議、如何推由林英松實行等節，亦未
    能提出任何證據以證明之，即乏證據以認定被告甲○○就林
    英松販賣海洛因或甲基安非他命予證人吳添和、蔡峻、蔡
    宗穎、郭朝陽等人之犯行，有共同謀議之證明，自難令被告
    就林英松之上開犯行負共同正犯之刑責。是以，公訴意旨起
    訴被告與林英松共同販賣海洛因予吳添和、蔡峻、蔡宗穎
    、郭朝陽等人部分，自屬不能證明。
  (五)至公訴意旨再以：被告與林英松共同於94年 7月11日晚間10
    時許，由林英松在其上開住處房間內以二千元售與吳明詢海
    洛因一包。於此之前，已售與吳明詢達十餘次（即除上開犯
    罪事實一論罪科刑之五次外）。惟查：
  1.依檢察官所提出之證明方法即證人吳明詢之指證，然證人吳
    明詢於原審審理時已明確指證稱：向林英松購買毒品海洛因
    之次數最少也有30次（原審卷三第10頁），但甲○○幫忙秤
    毒品及分裝毒品的次數約五次（原審卷三第11頁），則依證
    人吳明詢所證述向林英松購買海洛因，其中被告有在場為其
    秤重分裝海洛因之次數僅有五次，足認被告參與共同販賣者
    應有五次，又本院本於罪疑惟輕而以最有利於被告之標準計
    算，被告與同案被告林英松販賣30次之第一級毒品海洛因予
    證人吳明詢之五次，其販賣金額以最低情形認定，則應認以
    2,000元，業經本院認定如前。
  2.至公訴意旨所起訴：被告與林英松另涉犯共同販賣海洛因予
    吳明詢達十餘次部分（即除上開犯罪事實一論罪科刑之五次
    外），既經證人吳明詢已明確指出其餘次數被告甲○○並未
    在場，即難據為被告不利認定。再者，證人吳明詢並供承：
    我都是親自到林英松住處向其購買毒品等語，由此可見，被
    告應未有因幫林英松接聽電話而接悉證人吳明詢電話之情形
    至明，是被告前述所為幫林英松接聽電話之自白，亦無從據
    為該部分論罪之證明。此外，復查無任何證據以證明被告就
    林英松販賣毒品予證人吳明詢之其餘次數事前即有共同販賣
    牟利之犯意聯絡，而推由林英松實行上開販賣毒品之行為。
  3.是以，公訴意旨所起訴被告另與林英松涉犯共同販賣海洛因
    予吳明詢達十餘次（即除上開犯罪事實一論罪科刑之五次外
    ），尚屬不能證明。
  (六)公訴意旨另以：被告與林英松先後於94年8月8日至10月18日
    間，林英松姪子乙○○未免他人得知施用毒品之事實，先以
    0000000000號電話撥打0000000000號電話聯繫購買2百元至5
    百元不等之安非他命後，甲○○將之放置在上開住處廁所內
    ，俟乙○○返回住處後於廁所內拿取施用，先後共約八次（
    即除上開犯罪事實二論罪科刑之二次外）。然查；
  1.依檢察官所提出之證明方法即證人乙○○之指證，惟證人乙
    ○○於本院審理時已明確指證稱：「實際上我有要跟她拿十
    來次，但只有拿到兩次。這兩次第一次94年8月9日安非他命
    價金是300元、第二次94年8月10日安非他命價金是 250元」
    等語（本院第卷110、111頁）。經互核被告與證人乙○○通
    訊監察譯文所示之交易情形亦確僅有94年8月9日及10日二次
    交易紀錄相符合，而被告亦自承：我給乙○○二次甲基安非
    他命，林英松都不知道，後來他知道叫我不要給他，我就不
    給他了等語（本院卷第 113頁），證人乙○○則結證：兩次
    是前面一、二次，第一次94年8月9日我有給她錢，第二次94
    年 8月10日我沒有給她錢，第三次之後的被告就沒有賣給我
    ，因為我沒有給她錢，我向被告要毒品，她也不給我了等情
    相符（本院卷第 112頁），雖被告與證人乙○○對於第三次
    以後並未再達成交易所認知之原因不同，但二人均一致供承
    94年8月9日及10日二次交易後，被告即未不再提供甲基安非
    他命予證人乙○○，足認被告販賣甲基安非他命予證人乙○
    ○之次數僅有二次，並經本院認定如前。
  2.至公訴意旨所起訴：被告另涉犯販賣甲基安非他命予乙○○
    八次部分（即除上開犯罪事實二論罪科刑之二次外），證人
    乙○○既明確結證其餘次數，被告甲○○不給我，我都沒有
    拿到等語在卷，此外，復查無任何證據以證明被告有上開犯
    行。
  3.是以，公訴意旨所起訴被告另販賣甲基安非他命予乙○○八
    次（即除上開犯罪事實二論罪科刑之二次外），尚屬不能證
    明。
五、綜上所述，公訴人就被告上開各該部分犯行，僅能提出被告
    之未明確自白，而無其他補強證據，另所提出之證人吳明詢
    及乙○○之證述亦僅能證明被告有犯罪事實一及二所示之犯
    行，而不足為公訴意旨起訴被告其餘部分犯行有罪之積極證
    明，則公訴人既就被告上開該部分犯罪事實，未能提出適合
    於證明被告犯罪之積極證據，而依其指出證明之方法，亦無
    從說服本法院以形成被告上開各該部分犯行有罪之心證，基
    於無罪推定之原則，自不能遽予論罪，原應就上開各該部分
    為被告無罪之諭知，惟公訴人既認上開各該部分與前揭論罪
    科刑之部分，有修正前連續犯之裁判上一罪關係，爰不另為
    其無罪之諭知。
陸、適用之法律
一、刑事訴訟法第369條第1項前段、第364條、第299條第 1項前
    段。
二、98年5月20日修正前毒品危害防制條例第4條第1項、第2項、
    第18條第1項、第19條第1項。
三、刑法第2條第1項前段、修正前第11條前段、刑法第28條、第
    56條、第59條、第51條第5款。
本案經檢察官趙中岳到庭執行職務。
中    華    民    國    99    年    6     月    22    日
                  刑事第五庭    審判長法  官  楊明章
                                      法  官  趙文淵
                                      法  官  蔡美美
以上正本證明與原本無異。
如不服本判決應於收受送達後10日內向本院提出上訴書狀，其未
敘述上訴理由者，並得於提起上訴後10日內向本院補提理由書（
均須按他造當事人之人數附繕本）「切勿逕送上級法院」。
                                      書記官  歐貞妙
中    華    民    國    99    年    6     月    22    日
附錄本判決論罪科刑法條
98年5月20日修正前毒品危害防制條例第4條第1項、第2項
製造、運輸、販賣第一級毒品者，處死刑或無期徒刑；處無期徒
刑者，得併科新臺幣1千萬元以下罰金。
製造、運輸、販賣第二級毒品者，處無期徒刑或 7年以上有期徒
刑，得併科新臺幣7百萬元以下罰金。
■附表：與被告甲○○有關之監聽譯文（參酌他883卷）
┌─┬────┬─────┬─────┬─────────────────┐
│編│日期、時│撥出電話Ｂ│接收電話Ａ│通話內容（出處）                  │
│號│間      │（人名）  │（人名）  │                                  │
├─┼────┼─────┼─────┼─────────────────┤
│編│94.08.09│0000000000│0000000000│Ａ：喂。                          │
│一│22:12:51│(不詳)    │(甲○○)  │Ｂ：我要3包軟的。                 │
│04│        │          │          │Ａ：我現在沒空，待會再打給你。    │
│  │        │          │          │Ｂ：好。                          │
│  │        │          │          │（15頁）                          │
├─┼────┼─────┼─────┼─────────────────┤
│編│94.08.09│0000000000│0000000000│英雄女友叫要買300元毒品者自己過來 │
│一│22:57:28│(不詳)    │(甲○○)  │拿毒品。                          │
│05│        │          │          │（15頁）                          │
├─┼────┼─────┼─────┼─────────────────┤
│編│94.08.10│0000000000│0000000000│要向英雄女友買200元的東西。       │
│一│10:51:39│(甲○○)  │(乙○○)  │（16頁）                          │
│06│        │          │          │                                  │
├─┼────┼─────┼─────┼─────────────────┤
│編│94.08.10│0000000000│0000000000│085要向儷買1（張）個單位的毒品。│
│一│12:41:56│(不詳)    │(甲○○)  │（16頁）                          │
│07│        │          │          │                                  │
├─┼────┼─────┼─────┼─────────────────┤
│編│94.08.13│0000000000│0000000000│武雄問儷那邊有沒有硬的，麗文回答│
│一│07:52:08│(武雄)    │(甲○○)  │現在都沒有了。                    │
│10│        │          │          │（19頁）                          │
├─┼────┼─────┼─────┼─────────────────┤
│編│94.08.14│00-0000000│0000000000│Ａ：喂。                          │
│一│16:41:52│(乙○○)  │(甲○○)  │Ｂ：儷喔，你在哪，人家要2000元硬│
│15│        │          │          │    的，2000元軟的，快一點。      │
│  │        │          │          │Ａ：阿，要回去了啦。              │
│  │        │          │          │Ｂ：你快到家了嗎。                │
│  │        │          │          │Ａ：還沒啦，現在拿東西正要回去了。│
│  │        │          │          │Ｂ：我在水林路等你好了。          │
│  │        │          │          │Ａ：這樣那我們也不方便，你跟他說等│
│  │        │          │          │    一下啦，電話中不要講那些啦。  │
│  │        │          │          │Ｂ：好啦，那你趕快回來喔。        │
│  │        │          │          │Ａ：好啦。                        │
│  ├────┼─────┼─────┼─────────────────┤
│  │94.08.14│00-0000000│0000000000│家中在催促麗文到了沒，儷說在水林│
│  │16:45:23│(乙○○)  │(甲○○)  │要回去了。                        │
│  │        │          │          │（22頁）                          │
├─┼────┼─────┼─────┼─────────────────┤
│編│94.08.15│00-0000000│0000000000│儷叫該女子自己過來家裡拿，女子回│
│一│14:04:48│(不詳)    │(甲○○)  │答好馬上過去。                    │
│16│        │          │          │(24頁)                            │
├─┼────┼─────┼─────┼─────────────────┤
│編│94.08.17│0000000000│0000000000│佳玟要向儷買5的東西，儷說晚電 │
│一│00:57:40│(不詳)    │(甲○○)  │再給他電話。                      │
│23│        │          │          │(26頁)                            │
├─┼────┼─────┼─────┼─────────────────┤
│編│94.08.17│0000000000│0000000000│乙○○要跟儷拿毒品，儷表示人在│
│一│02:00:41│(乙○○)  │(甲○○)  │外面，回去再說。                  │
│24│        │          │          │(26頁)                            │
├─┼────┼─────┼─────┼─────────────────┤
│編│94.08.19│0000000000│0000000000│蘇嫦鳳問儷：英雄那邊有沒有再好一│
│一│16:44:01│(蘇嫦鳳)  │(甲○○)  │點的，因為他使用後越來越沒有感覺。│
│37│        │          │          │儷表示現在有東西就算不錯了。    │
│  │        │          │          │（30頁）                          │
├─┼────┼─────┼─────┼─────────────────┤
│編│94.08.25│00-0000000│0000000000│Ｂ：喂，儷喔，我阿志啦。        │
│一│14:33:15│(乙○○)  │(甲○○)  │Ａ：幹麻。                        │
│48│        │          │          │Ｂ：要糖果200元。                 │
│  │        │          │          │Ａ：沒糖果了。                    │
│  │        │          │          │Ｂ：4號的呢。                     │
│  │        │          │          │Ａ：要等一下。                    │
│  │        │          │          │Ｂ：喔，我在廚房等你。            │
│  │        │          │          │A：好。                           │
│  │        │          │          │（97頁）                          │
├─┼────┼─────┼─────┼─────────────────┤
│編│94.08.25│0000000000│0000000000│Ａ：喂。                          │
│一│19:31:43│(乙○○)  │(甲○○)  │Ｂ：儷喔。                      │
│52│        │          │          │Ａ：怎樣。                        │
│  │        │          │          │Ｂ：有硬的嗎。                    │
│  │        │          │          │Ａ：沒有。                        │
│  │        │          │          │Ｂ：真的假的。                    │
│  │        │          │          │Ａ：真的啦，你叔叔去拿了糖果了。  │
│  │        │          │          │Ｂ：有喔，你調不到東西嗎。        │
│  │        │          │          │Ａ：調沒有阿。                    │
│  │        │          │          │Ｂ：一錢。                        │
│  │        │          │          │Ａ：多少。                        │
│  │        │          │          │Ｂ：半錢啦。                      │
│  │        │          │          │Ａ：半錢多少。                    │
│  │        │          │          │Ｂ：2500元啦，重差不多1.5啦。     │
│  │        │          │          │Ａ：我等下打給你，我問問看。      │
│  │        │          │          │Ｂ：我是聽人家講的啦。            │
│  │        │          │          │Ａ：拜託。                        │
│  │        │          │          │Ｂ：我那天也有去拿啊，拿了很久，東│
│  │        │          │          │    西是不錯啦。                  │
│  │        │          │          │Ａ：現在還有的拿嗎。              │
│  │        │          │          │Ｂ：那我還要去問。                │
│  │        │          │          │Ａ：哇。                          │
│  │        │          │          │Ｂ：你跟他問問看。                │
│  │        │          │          │Ａ：好。                          │
│  │        │          │          │（99頁）                          │
├─┼────┼─────┼─────┼─────────────────┤
│編│94.08.26│0000000000│0000000000│Ｂ：喂，妹啊，我阿騏啦，我跟國賓在│
│一│07:20:46│(不詳)    │(甲○○)  │    一起，國賓要的啦，他說看你那邊│
│54│        │          │          │    有沒有糖果，他要500元細的啦。 │
│  │        │          │          │Ａ：家裡沒糖果。                  │
│  │        │          │          │Ｂ：有舊有沒有就算了。            │
│  │        │          │          │Ａ：真的沒有啦。                  │
│  │        │          │          │Ｂ：那我現在過去拿細的啦。        │
│  │        │          │          │Ａ：好。                          │
│  │        │          │          │Ｂ：用漂亮好一點。                │
│  │        │          │          │Ａ：好。                          │
│  │        │          │          │（100頁）                         │
├─┼────┼─────┼─────┼─────────────────┤
│編│94.09.12│0000000000│0000000000│Ａ：拿一就好。                    │
│一│01:02   │(甲○○)  │(李承義)  │Ｂ：軟仔哦？                      │
│68│        │          │          │Ａ：對。                          │
│  │        │          │          │Ｂ：大仔你在哪裡                  │
│  │        │          │          │Ａ：我等一下要去東勢厝。          │
│  │        │          │          │（207頁）                         │
├─┼────┼─────┼─────┼─────────────────┤
│編│94.09.21│0000000000│0000000000│Ｂ：你們那裡有東西嗎。            │
│一│08:35   │(不詳)    │(甲○○)  │Ａ：有。                          │
│69│        │          │          │Ｂ：我要5千，用好一點，多一點我才 │
│  │        │          │          │    要喔                          │
│  │        │          │          │Ａ：好                            │
│  │        │          │          │（211頁）                         │
├─┼────┼─────┼─────┼─────────────────┤
│編│94.09.01│0000000000│0000000000│甲○○打電話給彰阿，問章阿毒品洗的│
│二│02:28:32│(甲○○)  │(彰阿)    │如何了，林應松並在電話交彰阿如何混│
│01│        │          │          │合，日本婆阿的比例等等……如何洗毒│
│  │        │          │          │品，洗好用燈光照乾，袋子          │
│  ├────┼─────┼─────┼─────────────────┤
│  │94.09.01│0000000000│0000000000│彰阿打電話問甲○○尺（磅秤）放在哪│
│  │03:56:53│（彰阿）  │(甲○○)  │裡，他要量毒品洗的時候的比例，儷│
│  │        │          │          │告訴他放在廚房，（日本婆，紅糖……│
│  │        │          │          │）並叫彰阿每個裝成41的分量……並要│
│  │        │          │          │注意洗完之後的顏色                │
│  │        │          │          │（104頁）                         │
└─┴────┴─────┴─────┴─────────────────┘

司法院資訊處製作；財團法人民間司法改革基金會備份。
